---
title: "Processo de Poisson não-homogêneo"
author: "Gustavo Almeida Silva"
date: "06/08/2022"
output: 
  html_document:
    theme: yeti
    toc: true
    toc_float: true
---

```{r setup, include=FALSE}
knitr::opts_chunk$set(echo = TRUE)
```

# Definição de um Processo de Poisson não-homogêneo

O processo de Poisson é um processo de contagem, ou seja, ele busca quantificar quantas observações foram registradas em algum determinado espaço de tempo. 
Esse processo possui propriedades importantíssimas, onde a função desenvolvida neste trabalho para simular um Processo de Poisson, se utiliza delas:

* Propriedade de falta de memória
   + Diz respeito à estrutura condicional do processo, onde a probabilidade de ocorrer alguma observação entre os tempos $T_1$ e $T_2$ é independente do número de observações registradas entre $T_0$ e $T_1$
   
* Propriedade do Tempo de Chegada: distribuição e independência
  + O intervalo de tempo entre a chegada de 2 observações seguem uma distribuição Exponencial, onde por conta do processo possuir a propriedade de falta de memória, esses $T_i$ são IID. Assim, a soma de tempos de chegada segue uma Gama
  
Em uma simulação de um Processo de Poisson é necessário conhecer a taxa de tempo em qeu essas observação ocorrem

# A utilização da programação linear

# Desenvolvimento das funções 1 - Função de simulação 
Utilizando a programação linear para facilitar a leitura dos codigos e a bsuca por possiveis erros.

* Passo 1:
  + Obtendo o ponto maximo que a função de intensidade pode ter no intervalo [a,b]
  
```{r}
step1=function(lambda_function1,t_initial1=0,t_final1){
  fixed_lambda1=sapply(t_initial1:t_final1,lambda_function1)
  fixed_lambda1=max(fixed_lambda1)
  
  return(fixed_lambda1)
}
```
  
* Passo 2:
  + Calculando o valor do vetor denominado $S_K$, que será um dos argumentos do proximo passo, onde construiremos a função indicadora
  
```{r}
step2=function(size2,t_final2,fixed_lambda2){
  u=runif(size2)
  t=(-1/fixed_lambda2)*log(u)
  s_k2=cumsum(t)
  s_k2=s_k2[s_k2<t_final2]
  
  return(s_k2)
}
```

* Passo 3:
  + Calculando a função indicadora
  
```{r}
step3=function(size3,lambda_function3,s_k3,fixed_lambda3){
  u=runif(length(s_k3))
  indicator3=(u<=lambda_function3(s_k3)/fixed_lambda3)
  indicator3=ifelse(indicator3==T,1,0)
  
  return(indicator3)
}

```

* Passo 4:
  + Utilizando a função indicadora para calcular os tempos de chegada denomidados $T_K$
  
```{r}
step4=function(indicator4,s_k4){
  aux=1:sum(indicator4)
  time_arrival=which(indicator4==1)
  t_k4=s_k4[time_arrival]
  
  return(t_k4)
}
```

* Função 'embalagem'
  + A chamada função embalagem é aquela que utiliza todas as outras funções definidas para construir a simulação do processo. Nela não temos não temos nenhuma definição nova e é a unica a ser disponibilizada ao usuário (user-usable). As funções denominadas 'steps' são chamadas de internal functions, onde o usuario não tem acesso
  
```{r}
non_homo_pp=function(lambda_function,t_initial,t_final){
  size=10000
  s1=step1(lambda_function,t_initial,t_final)
  s2=step2(size,t_final,s1)
  s3=step3(size,lambda_function,s2,s1)
  s4=step4(s3,s2)
  
  return(s4)
}

```


# Desenvolvimento das funções 2 - Função de valor esperado e probabilidade

```{r}
nhpp_mean=function(lambda_function,t_initial,t_final){
  mean_calc=simple_integral(lambda_f,t_initial,t_final)
  return(mean_calc)
}
```

```{r}
nhpp_probs=function(lambda_function,t_initial,t_final,k='N'){
  mean_calc=nhpp_mean(lambda_function,t_initial,t_final)
  probs_calc=function(q)exp(-1*mean_calc)*(mean_calc^q)/factorial(q)
  if(is.numeric(k)==T)
    probs_calc=probs_calc(k)
  return(probs_calc)
}
```

  
# Exemplos

