---
title: "Processo de Poisson não-homogêneo"
author: "Gustavo Almeida Silva"
date: "06/08/2022"
output: 
  html_document:
    theme: yeti
    toc: true
    toc_float: true
---

```{r setup, include=FALSE}
knitr::opts_chunk$set(echo = TRUE)
library(rvest)
library(tidyverse)
```

# Definição de um Processo de Poisson não-homogêneo

O processo de Poisson é um processo de contagem, ou seja, ele busca quantificar quantas observações foram registradas em algum determinado espaço de tempo. 
Esse processo possui propriedades importantíssimas, onde a função desenvolvida neste trabalho para simular um Processo de Poisson, se utiliza delas:

* Propriedade de falta de memória
   + Diz respeito à estrutura condicional do processo, onde a probabilidade de ocorrer alguma observação entre os tempos $T_1$ e $T_2$ é independente do número de observações registradas entre $T_0$ e $T_1$
   
* Propriedade do Tempo de Chegada: distribuição e independência
  + O intervalo de tempo entre a chegada de 2 observações seguem uma distribuição Exponencial, onde por conta do processo possuir a propriedade de falta de memória, esses $T_i$ são IID. Assim, a soma de tempos de chegada segue uma Gama
  
Em uma simulação de um Processo de Poisson é necessário conhecer a taxa de tempo em que essas observação ocorrem

# A utilização da programação funcional

O trabalho desenvolvido nesse relatório tem em seu objetivo desenvolver funções para a simulação de eventos que possam ser modelados por um **Processo de Poisson não-homogêneo**

Entre exemplos que podem utilizar esse modelos estão:
 
 * Tempo de chegada entre maratonistas
 
 * Quantidade de carros que passam por um determinado radar
 
 * Erros em algum programa de computador
 
 (Voltaremos nesses casos na seção **Exemplos**)

Assim, existe uma ampla gama de casos onde a abordagem via Processo de Poisson pode ser bem-vinda, e visando uma possivel disponibilização de um pacote com as funções desenvolvidas aqui, utilizaremos o conceito da **programação funcional** para uma construção que visa encapsular certas funções, facilitar a leitura dos codigos e otimizar a busca por possiveis erros.

Iremos seguir a seguinte metodologia:

  * Funções pequenas
   + Prática de separar o algoritmo em funções cada vez mais simples  e que naturalmente irá reduzir o tamanho de cada função
   
  * Função e finalidade
   + Funções devem possuir uma única finalidade, ou seja, não basta simplesmente dividir uma função por causa do seu tamanho, ao particionar uma função em outras menores o foco deve ser justamente o unicidade parâmetro de saída.
   
  * Encapsulamento
   + A função disponivel para uso é a chamada de outras funções menores 


# Desenvolvimento das funções 1 - Função de simulação 
Utilizando a programação linear para facilitar a leitura dos codigos e a busca por possiveis erros.

* Passo 1:
  + Obtendo o ponto maximo que a função de intensidade pode ter no intervalo [a,b]
  
```{r}
step1=function(lambda_function1,t_initial1=0,t_final1){
  fixed_lambda1=sapply(t_initial1:t_final1,lambda_function1)
  fixed_lambda1=max(fixed_lambda1)
  
  return(fixed_lambda1)
}
```
  
* Passo 2:
  + Calculando o valor do vetor denominado $S_K$, que será um dos argumentos do proximo passo, onde construiremos a função indicadora
  
```{r}
step2=function(size2,t_final2,fixed_lambda2){
  u=runif(size2)
  t=(-1/fixed_lambda2)*log(u)
  s_k2=cumsum(t)
  s_k2=s_k2[s_k2<t_final2]
  
  return(s_k2)
}
```

* Passo 3:
  + Calculando a função indicadora
  
```{r}
step3=function(size3,lambda_function3,s_k3,fixed_lambda3){
  u=runif(length(s_k3))
  indicator3=(u<=lambda_function3(s_k3)/fixed_lambda3)
  indicator3=ifelse(indicator3==T,1,0)
  
  return(indicator3)
}

```

* Passo 4:
  + Utilizando a função indicadora para calcular os tempos de chegada denomidados $T_K$
  
```{r}
step4=function(indicator4,s_k4){
  aux=1:sum(indicator4)
  time_arrival=which(indicator4==1)
  t_k4=s_k4[time_arrival]
  
  return(t_k4)
}
```

* Função 'embalagem'
  + A chamada função embalagem é aquela que utiliza todas as outras funções definidas para construir a simulação do processo. Nela não temos nenhuma definição nova e é a unica a ser disponibilizada ao usuário (user-usable). As funções denominadas 'steps' são chamadas de internal functions, onde o usuario não tem acesso
  
```{r}
nhpp_random=function(lambda_function,t_initial,t_final){
  size=10000
  s1=step1(lambda_function,t_initial,t_final)
  s2=step2(size,t_final,s1)
  s3=step3(size,lambda_function,s2,s1)
  s4=step4(s3,s2)
  
  return(s4)
}

nhpp_simulation=function(lambda_function,t_initial,t_final){
  monte_carlo=unlist(replicate(10,nhpp_random(lambda_function,t_initial,t_final)))
  delta=t_final-t_initial
  sample_k=sort(sample(monte_carlo,delta))
  return(sample_k)
  
}
```

* Função gráfica
  + A função definida anteriormente tem a finalidade de apenas simular um processo, e buscando faciliatar a visualização gráfica dele, foi desenvolvida a função **nhpp_view**
  
```{r}
nhpp_view=function(data,col_view='red',main_text='Simulation plot'){
  plot(stepfun(data,0:length(data)),
     do.points = TRUE,
     pch = 16,
     col.points = col_view,
     verticals = FALSE,
     main = main_text,
     xlab='Time',
     ylab='Arrival Time'
     )
}

```


```{r}
lambda_t=function(t)sin(t)
teste=nhpp_simulation(lambda_t,0,100)
nhpp_view(teste)

```


# Desenvolvimento das funções 2 - Função de valor esperado e probabilidade

```{r}
simple_integral=function(func,a,b){
  size=50000
  u=runif(size,min=a,max=b)
  y_func=func(u)
  y_mean=mean(y_func)
  area=(b-a)*y_mean
  return(area)
}

```


```{r}
nhpp_mean=function(lambda_function,t_initial,t_final){
  mean_calc=simple_integral(lambda_f,t_initial,t_final)
  return(mean_calc)
}
```

```{r}
nhpp_probs=function(lambda_function,t_initial,t_final,k='N'){
  mean_calc=nhpp_mean(lambda_function,t_initial,t_final)
  probs_calc=function(q)exp(-1*mean_calc)*(mean_calc^q)/factorial(q)
  if(is.numeric(k)==T)
    probs_calc=probs_calc(k)
  return(probs_calc)
}
```



# Exemplos

## Tempo de chegada em uma maratona

Nesse exemplo usamos os dados retirados do website *https://www.ultra-marathon.org/*, que disponibiliza dados de ultra maratonas realizadas na Europa.

Buscando um tamanho amostral grande para análise, utilizamos os dados da seguinte corrida: **Cortina Trail Dara  Ultramaratona**, uma ultramaratona que ocorreu no dia *24/06/2022* na Italia, onde cerca de 1000 maratonistas masculinos terminaram a prova.(*https://statistik.d-u-v.org/getresultevent.php?event=81420&cat=M&country=all&speed=1&aktype=2&Submit.x=26&Submit.y=9*)

Para a obtenção de dados, a página não oferecia suporte a download em versão csv, xlss e etc, assim foi preciso utilizar o metodo de Web Scraping.
Para isso, utilizamos o pacote **rvest** e a extensão do Google Chrome Gadge Selector.

* Passo 1
  + Nessa primeira etapa, retiramos os dados da página web, selecionando apenas as variaveis de interesse usando a extensão Gadge Selector, e armazenamos eles em uma variavel 
 
```{r}
url=read_html('https://statistik.d-u-v.org/getresultevent.php?event=81420&cat=M&country=all&speed=1&aktype=2&Submit.x=26&Submit.y=9')

data=url%>%
  html_nodes('#EvtRslt td:nth-child(2)')%>%
  html_text()
```
 
* Passo 2
  + Com esses dados ja armazedados, realizamos uma pequena manipulação, retirando a parte dos segundos e transformando para uma variável do tipo *data*
  
```{r}
data=gsub('h','',data)

data=as.POSIXlt(data,format="%H:%M")
data=format(data, "%H:%M")

```

* Passo 3
  + Para a analise, temos que transformar a variável para o tipo numérico (decimal), e fizemos isso por meio da seguinte função

```{r}
data=sapply(strsplit(data,":"),
       function(x) {
         x <- as.numeric(x)
         x[1]+x[2]/60
       }
)

```

* Dados Obtidos

```{r}
head(data)
summary(data)
length(data)
```


Com os dados armazenados, podemos iniciar nosso estudo em cima deles

Primeiro, fazendo uma simples analise exploratoria

```{r}
hist(data)
```

Pelo histograma gerado, podemos ver que a distribuição dos dados sugere algum modelo que segue a normalidade

```{r}
mean_data=mean(data)
sd_data=sd(data)
```

Testando uma normal com paremetros de locacação = media amostral e escala = variancia amostral
```{r}
hist(data,freq=F)
curve(dnorm(x,mean=mean_data,sd=sd_data),add=T)
```

```{r}
set.seed(1)
lambda_t=function(t)dnorm(t,mean=mean_data,sd=sd_data)
teste=nhpp_simulation(lambda_t,0,10)
nhpp_view(teste)
```

